臺灣高等法院臺南分院刑事判決
111年度上易字第376號
上  訴  人  臺灣臺南地方檢察署檢察官
被      告  連嘉慶



選任辯護人  蔡淑娟律師（法扶律師）
上列上訴人因被告恐嚇危害安全案件，不服臺灣臺南地方法院11
0年度易字第1165號中華民國111年6月20日第一審判決（起訴案
號：臺灣臺南地方檢察署110年度偵字第23777號），提起上訴，
本院判決如下：
    主  文
原判決撤銷。
連嘉慶犯恐嚇危害安全罪，處拘役參拾日，如易科罰金，以新臺
幣壹仟元折算壹日。 
    事  實
一、連嘉慶與其前妻育有一子，其前妻現為乙○○之媳婦，其子
　　則由其前妻照顧，而連嘉慶於民國110年9月18日7時許，前往
    乙○○位於臺南市○○區○○路000巷00弄0號之0之居所前，欲找
    尋其子，經乙○○表示其子不在該處，連嘉慶因而心生不滿，
    竟基於恐嚇危害安全之犯意，向乙○○大聲恫稱：「幹妳娘機
    掰，假笑我就放火燒妳厝（臺語）」等語（涉犯公然侮辱罪
    部分，未據告訴、起訴），而以加害生命、身體、財產之事
    恐嚇乙○○，使乙○○心生畏懼，致生危害於安全。
二、案經乙○○訴由臺南市政府警察局第三分局報告臺灣臺南地
    方檢察署檢察官偵查起訴。 　　　
    理  由
壹、證據能力之認定部分：
一、按刑事訴訟法採行直接審理原則及言詞審理原則，並保障被
    告之反對詰問權，於刑事訴訟法第159 條第1 項明定被告以
    外之人於審判外之言詞或書面陳述，除法律有規定者外，原
    則上不得作為證據。然為兼顧現實需要及真實之發現，乃本
    於例外從嚴之立場，許於具備必要性及可信性之特別情況下
    ，例外地承認其有證據能力。而被告以外之人於檢察事務官
    、司法警察官或司法警察調查中所為之陳述，基於實體發現
    真實之訴訟目的，依第159 條之2 規定，如與審判中之陳述
    不符時，經比較結果，其先前之陳述，相對具有較可信之特
    別情況，且為證明犯罪事實存否所必要者，或於審判中有第
    159 條之3 各款情形之一，經證明其調查中所為陳述具有可
    信之特別情況，且為證明犯罪事實之存否所必要者，則例外
    地賦與證據能力。次按刑事訴訟法第159 條之1 所規定被告
    以外之人於偵查中向檢察官所為之陳述，除顯有不可信之情
    況者外，得為證據。其立法理由係以偵查中對被告以外之人
    所為之偵查筆錄，或被告以外之人向檢察官所提之書面陳述
    ，性質上均屬傳聞證據，且常為認定被告有罪之證據，自理
    論上言，如未予被告反對詰問、適當辯解之機會，一律准其
    為證據，似與當事人進行主義之精神不無扞格之處，對被告
    之防禦權亦有所妨礙，然刑事訴訟法規定檢察官代表國家偵
    查犯罪、實施公訴，依法有訊問被告、證人、鑑定人之權，
    且實務運作時，偵查中檢察官向被告以外之人所取得之陳述
    ，原則上均能遵守法律規定，不致違法取供，其可信性甚高
    ，為兼顧理論與實務，而對被告以外之人於偵查中向檢察官
    所為之陳述，除顯有不可信之情況者外，得為證據。乃同法
    第159 條第1 項所謂得作為證據之「法律有規定者」之一，
    為有關證據能力之規定，係屬於證據容許性之範疇。而被告
    之反對詰問權係指訴訟上被告有在公判庭當面詰問證人，以
    求發現真實之權利，此與證據能力係指符合法律所規定之證
    據適格，而得成為證明犯罪事實存在與否之證據資格，性質
    上並非相同。
二、茲就本案公訴人引為證明被告連嘉慶犯罪事實之證據方法，
    關於證據能力認定如下：
（一）證人乙○○、陳峰原於警詢中所為陳述，為被告以外之人於
      審判外之陳述，屬傳聞證據，而被告之選任辯護人於本院
      準備程序中就證人乙○○、陳峰原於警詢中陳述之證據能力
      提出爭執（見本院卷第94頁），本院審酌該陳述作成之狀
      況，並考量證人乙○○、陳峰原於原審審理時業經傳喚到庭
      作證，復經檢、辯雙方為交互詰問，因認上開證人於警詢
      中所為之陳述，尚與刑事訴訟法第159 條之2 或第159 條
      之3 所定情形不相符合，復查無其他得例外取得證據能力
      之法律依據，前開證據方法應予排除，不得作為本案證明
      被告有罪之依據。
（二）再按「被告以外之人於審判外之陳述，雖不符刑事訴訟法
      第159 條之1 至第159 條之4 之規定，而經當事人於審判
      程序同意作為證據，法院審酌該言詞陳述或書面陳述作成
      時之情況，認為適當者，亦得為證據。當事人、代理人或
      辯護人於法院調查證據時，知有刑事訴訟法第159 條第1 
      項不得為證據之情形，而未於言詞辯論終結前聲明異議者
      ，視為有前項之同意」，刑事訴訟法第159 條之5 定有明
      文。而刑事訴訟法第159 條之5 立法意旨，在於確認當事
      人對於傳聞證據有處分權，得放棄反對詰問權，同意或擬
      制同意傳聞證據可作為證據，屬於證據傳聞性之解除行為
      ，如法院認為適當，不論該傳聞證據是否具備刑事訴訟法
      第159 條之1 至第159 條之4 所定情形，均容許作為證據
      ，不以未具備刑事訴訟法第159 條之1 至第159 條之4 所
      定情形為前提。此揆諸「若當事人於審判程序表明同意該
      等傳聞證據可作為證據，基於證據資料愈豐富，愈有助於
      真實發見之理念，此時，法院自可承認該傳聞證據之證據
      能力」立法意旨，係採擴大適用之立場。蓋不論是否第15
      9條之1 至第159 條之4 所定情形，抑當事人之同意，均
      係傳聞之例外，俱得為證據，僅因我國尚非採澈底之當事
      人進行主義，故而附加「適當性」之限制而已，可知其適
      用並不以「不符前四條之規定」為要件（最高法院104 年
      度第3 次刑事庭會議決議參照）。經查，除前述本院認定
      無證據能力，不得作為證據之證據方法外，本件以下所引
      用卷內其他證據資料（包括供述及非供述證據），並無證
      據證明係公務員違背法定程序所取得，且檢察官、被告及
      其辯護人於本院準備程序均表示不爭執證據能力（見本院
      卷第93至96頁），迄言詞辯論終結前均未聲明異議。本院
      審酌上開證據資料製作時之情況，尚無違法取得及證明力
      明顯過低之瑕疵，認以之作為證據應屬適當，且上開各該
      證據均經本院於審判期日依法進行證據之調查、辯論，被
      告於訴訟上之防禦權，已受保障，故上開證據資料均有證
      據能力，合先敘明。　　
貳、認定被告犯罪事實所憑之證據及理由：
一、訊據被告固坦認伊於前揭時間，有前往告訴人乙○○上址居所
    ，欲找尋伊子，經告訴人向伊表示伊子不在該處等情，惟矢
    口否認有何恐嚇危害安全犯行，辯稱：當時伊只有喊伊兒子
    的名字兩聲，告訴人就跑出來罵伊，伊就跟告訴人說麻煩她
    跟伊前妻說把小孩還給伊，伊就離開了，並沒有對告訴人說
    「幹妳娘機掰，假笑我就放火燒妳厝（臺語）」云云。而被
    告之選任辯護人復執以本案被告與告訴人之間存在長年恩怨
    ，彼此間有多次衝突及訴訟對立，告訴人本案顯出於報復而
    不實指述。況本案告訴人及證人間之供述顯有不符及不合常
    情，不足作為被告有罪之事證，而證人楊玉秀於警詢時已證
    述無法確認被告為何人，其證述自不得作為不利被告之證據
    。且告訴人於本案及另案保護令案件，皆提及被告或其女友
    郭淑燕說要放火燒房子，指述對象混亂，證人均同，顯屬不
    實等詞為被告辯護。
二、經查：
（一）被告與其前妻育有一子，其前妻現為告訴人之媳婦，其子
      則由其前妻照顧，而被告於上開時間，前往告訴人上址居
      所前，欲找尋其子，經告訴人表示其子不在該處等情，業
      據被告於檢察官訊問及原審、本院審理時供承在卷（見偵
      卷第21至22頁；原審卷第180至182頁；本院卷第92至93頁
      ），並核與證人即告訴人乙○○於檢察官訊問、原審審理時
      所具結證述之情節一致（見偵卷第37至38頁；原審卷第15
      2頁），且經證人陳峰原、楊玉秀於檢察官訊問、原審審
      理時具結證述在卷（見偵卷第25至26頁；原審卷第166頁
      ），是此部分事實，堪以認定。
（二）又告訴人於檢察官訊問時具結證稱：被告有來找伊，要找
      他兒子，伊跟他說他兒子不在這裏，他就罵伊，之後還說
      要放火燒伊的房子，他說的很大聲，當時現場有5、6個人
      在聊天，大家都有聽到；被告騎機車在伊家門口前面叫他
      兒子名字，伊跟他說他兒子人不在這邊，被告就對伊講「
      幹妳娘機掰，假笑我就放火燒妳厝（臺語）」這些話等語
      （見偵卷第37頁），復於原審審理時具結證稱：110年9月1
      8日早上，被告有過去伊○○路住家，叫他兒子連○傑，伊回
      他說沒在這裏，他就罵伊，罵一罵，要走時跟伊說「太假
      潲要放火燒厝」（臺語），伊才會怕啊，因為鄰居有5、6
      個坐在那邊聊天，都有聽到等語（見原審卷第152頁），
      而觀諸前揭告訴人之證述，其就於上揭時、地，遭被告大
      聲恫稱：「幹妳娘機掰，假笑我就放火燒妳厝（臺語）」
      等語之經過情節，前後證述互核一致，復佐以被告亦就伊
      於前揭時間，有前往告訴人上址居所，喊伊兒子的名字，
      欲找尋伊子，經告訴人向伊表示伊子不在該處等情供承在
      卷，是認告訴人上開所證應屬非虛。
（三）再佐以證人陳峰原於檢察官訊問時具結證稱：伊於上開時
      、地，有聽聞被告對告訴人說「幹妳娘機掰，假笑我就放
      火燒妳厝」，被告要走時候才講這句話，他要去找小孩，
      屋主跟他說小孩不在這邊，他就罵三字經，要走之前就說
      上開的話。當時伊與證人楊玉秀在外面聊天，伊等是鄰居
      ，當時不止伊等2人聽到。被告當時講上開的話，講很大
      聲，之前被告有來鬧過，這一次是最後一次，伊不知道告
      訴人與被告有何糾紛等語（見偵卷第25至26頁），復於原
      審審理時具結證稱：伊有看到被告騎摩托車來找小孩，說
      要找小孩，告訴人回說沒有，就開始那邊罵，他說三字經
      ，罵的很難聽，罵一罵，要走了才說要放火燒，當時伊人
      在門口確實有聽到，假如說謊，伊就不敢出來作證了，案
      發前伊與被告不認識，也沒有糾紛，之前與告訴人不認識
      也沒有交情等語（見原審卷第162至174頁），而證人楊玉
      秀亦於檢察官訊問時具結證稱：伊於上開時、地，有聽聞
      被告對告訴人說「幹妳娘機掰，假笑我就放火燒妳厝」，
      被告有講這句話，當時伊與證人陳峰原在外面聊天，伊等
      是鄰居，當時不止伊等2人聽到。被告當時講上開的話，
      講很大聲，伊只有看到這一次，伊不知道告訴人與被告有
      何糾紛，伊只有那一次聽到他說要來找小孩，口氣很兇等
      語（見偵卷第25至26頁)，均核與前揭告訴人於檢察官訊
      問及原審審理時所指述如何遭被告以上開言詞恐嚇等情節
      並無未合，益徵告訴人上開證述符實可採。況證人陳峰原
      、楊玉秀與被告間並不相識，亦無任何怨隙可言，而證人
      陳峰原、楊玉秀與告訴人間則僅係初相識之鄰居關係，並
      不知道被告與告訴人間有何糾紛，衡常證人陳峰原、楊玉
      秀當無甘冒擔負偽證罪責之風險，而共同設詞故意為虛偽
      陳述之必要，且證人陳峰原、楊玉秀上開證述如何見聞被
      告以上開言詞恐嚇告訴人經過情節，互核相符，稽此，告
      訴人於上開時、地，遭被告大聲恫稱：「幹妳娘機掰，假
      笑我就放火燒妳厝（臺語）」等語等情，亦可認定，而被
      告所辯伊跟告訴人說麻煩她跟伊前妻說把小孩還給伊，伊
      就離開了，並沒有對告訴人說「幹妳娘機掰，假笑我就放
      火燒妳厝（臺語）」云云，顯與上開各項事證有間，自難
      認得以逕取。
（四）辯護意旨固辯稱：本案告訴人及證人間之供述顯有不符及
      不合常情，而證人楊玉秀於警詢時已證述無法確認被告為
      何人，其證述不得作為不利被告之證據，且告訴人於本案
      及另案保護令案件，皆提及被告或其女友郭淑燕說要放火
      燒房子，指述對象混亂，證人均同，顯屬不實，告訴人本
      案係出於報復而不實指述等節。惟以：
（１）按告訴人、證人之陳述有部分前後不符，或相互間有所歧
      異時，究竟何者為可採，法院仍得本其自由心證予以斟酌
      ，非謂一有不符或矛盾，即應認其全部均為不可採信；尤
      其關於行為動機、手段及結果等之細節方面，告訴人之指
      陳，難免故予誇大，證人之證言，有時亦有予渲染之可能
      ；然其基本事實之陳述，若果與真實性無礙時，則仍非不
      得予以採信（最高法院74年台上字第1599號判例意旨參照
      ）。次按人類對於事物之注意及觀察，有其能力上之限制
      ，未必如攝影機或照相機般，對所發生或經歷的事實能機
      械式無誤地捕捉，亦未必能洞悉事實發生過程之每一細節
      及全貌。且常人對於過往事物之記憶，隨時日之間隔而漸
      趨模糊或失真，自難期其如錄影重播般地將過往事物之原
      貌完全呈現。此外，因個人教育程度、生活經驗、語言習
      慣之不同，其表達意思之能力與方式，亦易產生差異。故
      供述證據每因個人觀察角度、記憶能力、表達能力、誠實
      意願、嚴謹程度及利害關係之不同，而有對相同事物異其
      供述之情形發生，而其歧異之原因，未必絕對係出於虛偽
      所致。而查，告訴人於原審審理時證稱：那時候鄰居全部
      都在伊家門口那邊坐在一起聊天等語（見原審卷第154頁
      ），雖證人陳峰原於原審審理時證稱：伊住在告訴人家斜
      對面，楊玉秀住在告訴人家隔壁的隔壁，被告揚言放火時
      ，伊人在住家門口，和告訴人隔著一條巷弄道路，楊玉秀
      的人在自家庭院等語，並非完全相合（見原審卷第163、1
      65、171頁），然告訴人、證人陳峰原為上開證述之時間
      ，距離本件案發時已逾數月之久，關於細節之記憶無法完
      全清晰，尚與常情無違，而其等於原審審理時經由交互詰
      問之過程，均就上開過程之重要事項，為一致之證述，詳
      如前述，是其等證詞自具有相當之可信度，尚難以僅謂一
      有不符或矛盾，即應認其等證詞具有重大瑕疵，而全部屬
      虛偽陳述，無足採為認定被告有本件犯行之證據。
（２）至證人楊玉秀固曾於警詢時證稱：（經警方調閱國民身分
      證影像檔予妳指認，該男子連嘉慶是否就是當下恐嚇妳鄰
      居乙○○之人？）我不認識連嘉慶所以無法確定等語（見警
      卷第16頁），惟證人楊玉秀同時亦證稱：只確定他一直喊
      連○傑，然後出言向乙○○叫囂「幹妳娘機掰，假笑我就放
      火燒妳厝」等語屬實（見警卷第16頁），可知證人楊玉秀
      確實親自見聞被告上揭犯行，自不得僅因證人楊玉秀不認
      識被告而無法明確指認被告之相貌，即認其所為之上開證
      述不能作為本案之證據。
（３）又告訴人與被告之女友郭淑燕間另案保護令案件，核與本
      案犯罪事實之認定均無任何直接關聯性，而辯護意旨上開
      所指告訴人提出本件告訴有不正動機一節，亦乏所據，僅
      為推測之詞，無從採信，況告訴人之證詞可以採信，並有
      相關事證足資補強證明告訴人證詞之憑信性，已由本院依
      據卷內事證說明詳如前述，且另案告訴人係指述郭淑燕於
      110年8月22日對其恐嚇，說要放火燒掉其新家等節，顯與
      本案被告所涉之犯罪時間、具體情節不同，自亦無從僅憑
      另案告訴人曾指述郭淑燕恐嚇一情，即遽推斷辯護意旨所
      辯上情為可取。
（４）據此，辯護意旨前揭所辯各節均非可採，亦無足逕執為被
      告有利之認定。
三、綜上所述，被告及其辯護人所持之辯解，委無足取。本件事
    證明確，被告上揭犯行堪以認定，應依法論科。　　　
參、論罪部分：
　　按刑法第305 條之恐嚇罪，所稱以加害生命、身體、自由、
    名譽、財產之事，恐嚇他人者，係指以使人生畏怖心為目的
    ，而通知將加惡害之旨於被害人而言（最高法院52年台上字
    第751號判例意旨參照）。又按刑法第305 條恐嚇罪之恐嚇
    ，係僅以通知加害之事使人恐佈為已足，不必果有加害之意
    思，更不須有實施加害之行為（最高法院75年度台上字第54
    80號判決要旨參照）；刑法第305 條恐嚇危害安全罪所保護
    之法益，係為個人免於恐懼之意思決定自由，因此祇須行為
    人客觀上將加害生命、身體、自由、名譽與財產等事項通知
    他人，而該通知事項，依其所通知之方法、態樣、內容，以
    社會一般觀念加以客觀判斷，確足以使受到惡害通知之人心
    生畏懼，致危及其在社會日常生活之安全感，即應成立本罪
    。恐嚇罪之成立並不以行為人真有加害之意為必要，而被害
    人是否心生畏懼，依前所述，亦應本於社會客觀經驗法則以
    為判斷基準。從而，審酌行為人是否構成刑法第305 條之罪
    ，應著重於其手段及行為是否不法，始足當之。查被告於上
    開時、地，向告訴人大聲恫稱：「幹妳娘機掰，假笑我就放
    火燒妳厝（臺語）」等語，客觀上足使一般人產生加害告訴
    人生命、身體、財產之聯想，被告以此惡害通知告訴人，自
    具有以加害生命、身體、財產之事恐嚇危害安全之犯意，
　　且其所為對於告訴人之生命、身體、財產，確實已足發生危
    害於安全。況被告以上開言詞恫嚇告訴人，致其因此心生畏
    懼，業經告訴人於原審審理時證述明確（見原審卷第152頁
    ），益徵告訴人確因被告以上開言詞恫嚇之行為而心生畏懼
    。是核被告所為，係犯刑法第305 條之恐嚇危害安全罪。
肆、撤銷改判之理由：
一、原審未詳予勾稽比對，以本案的證據經過交叉分析，認為告
    訴人對於被告的指控，雖然有鄰居可以佐證，但考量證詞出
    入和證人與雙方的關係，認為判決有罪存在冤枉被告的風險
    ，因此根據無罪推定原則判決無罪，其認事用法尚有違誤，
    俱如前述。檢察官據此上訴，為有理由，應由本院將原判決
    撤銷自為判決。
二、爰以行為人責任為基礎，審酌被告未能克制自身情緒，僅因
    不滿告訴人之回應態度，竟以上開言詞恫嚇告訴人，使告訴
    人心生畏懼，致生危害於安全，影響社會秩序、善良風俗，
    所為非是，復酌以被告犯罪之動機、目的、手段、所生損害
    ，及其迄未與告訴人達成和解，賠償告訴人之損害，兼衡
　　被告自述國小肄業之智識程度（參見偵詢筆錄，警卷第3頁
    ）、現擔任○○、收入不固定、已離婚、須扶養自己及同居人
    之未成年子女之家庭生活經濟狀況（見原審卷第186至188頁
    ），及其素行、犯後態度等一切情狀，量處如主文第2 項所
    示之刑，並諭知易科罰金之折算標準。
據上論斷，應依刑事訴訟法第369 條第1 項前段、第364 條、第
299 條第1 項前段，刑法第305 條、第41條第1 項前段，刑法施
行法第1 條之1 第1項，判決如主文。
本案經檢察官王宇承提起公訴，檢察官黃信勇提起上訴，檢察官
曾昭愷到庭執行職務。 　　
中　　華　　民　　國　　111 　年　　10　　月　　27　　日
                  刑事第三庭    審判長法　官  郭玫利
                                      法　官  曾子珍
                                      法　官  王美玲
以上正本證明與原本無異。
如不服本判決應於收受送達後20日內向本院提出上訴書狀，其未
敘述上訴理由者，並得於提起上訴後20日內向本院補提理由書（
均須按他造當事人之人數附繕本）「切勿逕送上級法院」。
　　　　　　　　　　　　　　　　　　　書記官  蘇文儀
中　　華　　民　　國　　111 　年　　10　　月　　27　　日
附錄：本案論罪科刑法條全文 
刑法第305 條：
以加害生命、身體、自由、名譽、財產之事恐嚇他人，致生危害
於安全者，處2 年以下有期徒刑、拘役或9 千元以下罰金。